【裁判字號】    98,交聲,366
【裁判日期】    980311
【裁判案由】    交管條例聲異
【裁判全文】
臺灣板橋地方法院交通事件裁定         98年度交聲字第366號
原處分機關  臺北市交通事件裁決所
異  議  人
即受處分人  甲○○
上列異議人因違反道路交通管理處罰條例案件，對於臺北市交通
事件裁決所於民國98年1 月8 日所為之裁決處分（處分案號：北
市裁罰字第裁22-AH0000000 號）聲明異議，本院裁定如下：
    主  文
異議駁回。
    理  由
一、聲明異議意旨略以：異議人即受處分人甲○○否認有於民國
    97年10月15日15時49分許，騎乘車牌號碼N37-670 號重型機
    車行經最高速限50公里之臺北市○○路與長興街之交岔路口
    ，而有超速15公里之違規事實；且違規舉發採證照片中之違
    規車輛車牌第一個英文字母部分，看不清楚是N 、M 或K ，
    又該照片中之違規車輛車體顏色與異議人所有之車牌號碼N3
    7-67 0號重型機車車體顏色不符，故而恐有誤為舉發之情；
    另舉發單位並未就本件違規所使用之雷達測速儀上之編號是
    否與臺北市政府警察局南港分局所提供之經濟部標準檢驗局
    雷達測速儀檢定合格證書所示儀器之編號同一提出說明；再
    本件系爭違規路段上之速限警告標示所設置之位置是否符合
    法律規定，上開事項臺北市交通事件裁決所均未為明查，竟
    逕以異議人違規屬實，予以裁處，異議人不服原裁處，而提
    起本件異議云云。
二、按汽車駕駛人，行車速度超過規定之最高時速，或低於規定
    之最低時速，除有超過規定之最高時速60公里以上之情形外
    ，處新臺幣1,200 元以上2,400 元以下罰鍰，並記違規點數
    1 點，道路交通管理處罰條例第40條、第63條第1 項第1 款
    分別定有明文。經以科學儀器取得證據資料證明汽車駕駛人
    行為違規，當場不能或不宜攔截製單舉發，得逕行舉發；逕
    行舉發，應記明車輛牌照號碼、車型等可資辨明之資料，以
    汽車所有人為被通知人製單舉發，同條例第7 條之2 第1 項
    第7 款、第4 項規定明確。
三、經查：
(一)本件異議人即受處分人甲○○於97年10月15日15時49分許，
    騎乘車牌號碼N37-670 號重型機車，行經最高速限50公里之
    臺北市○○路與長興街交岔路口處（南向北）時，為臺北市
    政府警察局南港分局所設立之固定式雷達測速照相儀器測獲
    其行車速度為時速65公里，已超速15公里，經臺北市政府警
    察局交通大隊依採證照片開立舉發通知單逕行舉發之事實，
    有臺北市政府警察局北市警交大字第AH0000000 號舉發違反
    道路交通管理事件通知單、違規採證照片及限速警告標示牌
    照片各乙幀及臺北市政府警察局南港分局97年12月19日北市
    警南分交字第09734622700 號函暨檢附之採證照片及限速警
    告標示牌照片、經濟部標準檢驗局雷達測速照相儀檢定合格
    證書乙份附卷可證（詳本院卷第5 至7 頁、第13至17頁），
    故本件異議人確有原處分意旨所稱之違規行為，應無疑問。
(二)異議人雖以違規舉發採證照片中之違規車輛車牌第一個英文
    字母，看不清楚是N 、M 或K ，又該照片中之違規車輛車體
    顏色與異議人所有之車牌號碼N37- 670號重型機車車體顏色
    不符，據以為異議理由。然經本院以肉眼並輔以放大鏡器材
    觀察臺北市政府警察局南港分局函附之採證照片（詳本院卷
    第16頁），該違規車輛之車牌號牌字體形狀可清楚辨識，並
    無異議人所指非為N 字之情，且觀諸該違規採證照片之拍攝
    角度係自機車之後方予以拍攝，本件違規時間又近傍晚，天
    色已昏暗，自無從清楚攝得違規車輛之車體顏色，再者，異
    議人並未提出違規車輛於本件違規前有何遺失車牌之情事，
    是異議人前開所辯，自無可採，本件違規車輛之車牌號碼係
    異議人所有之車牌號碼N37-670 號重型機車應無疑義。
(二)其次，道路交通管理處罰條例第7 條之2 第3 項雖規定對於
    行車速度超過規定之最高速限或低於規定之最低速限之違規
    行為，採用固定或非固定式科學儀器取得證據資料證明者，
    於一般道路須至少於1 百公尺，於高速公路、快速公路須至
    少於3 百公尺前，明顯標示之，然上開規定係因考量政府處
    罰違規超速之行為，其目的並不在於處罰本身，而係欲透過
    此舉而促使駕駛人能夠遵守速限規定，故要求交通及警政單
    位，在一定距離前樹立警告標示，以提醒駕駛人注意遵守速
    限規定，並避免有遭民眾詬病為「偷拍」之執法方式。按駕
    駛人開車應遵守交通速限，除為法定之義務外，更為最基本
    之交通常識與行車道德，自不因上開條文之增訂而有所減輕
    ，亦無所謂「該標示1 百公尺內不會有測速照相儀器」而得
    任意超速之信賴利益可言，是以執法單位若確實已採取相當
    之提醒措施，使駕駛人能及時注意到前方有測速照相儀器，
    而得適時將速度維持在法定速限內，即應認已符合法定程序
    ；且該條文僅規定一般道路在至少1 百公尺前須有明顯標示
    ，又道路交通管理處罰條例第4 條第2 項授權行政機關，對
    於道路交通標誌之指示、標示方式、設置基準及設置地點等
    事項制定規則，以執行道路交通管理、維護交通秩序、確保
    交通安全等工作。是行政機關依據道路之地形情況、車行流
    量等因素考量所依法設置之道路標誌，除有重大明顯瑕疵或
    其他違法情形外，一般用路人即均有應予遵守之義務。異議
    人如認該交通標誌有設置不當或標示不清，須循行政管道予
    以建議改善，究不能因其主觀上認為有何不當之處，即可據
    以執為免責之事由。
(三)再者，本件舉發單位臺北市政府警察局交通大隊所使用之雷
    達測速照相儀器型號：（一）主機：Speedophot、（二）天
    線：TYPE24；器號：（一）主機：RK-06091、（二）天線：
    Nr.127；廠牌：TRAFFIPAX ，且該雷達測速儀係經濟部標準
    檢驗局於97年7 月15日檢定合格，檢定合格有效期限至98年
    7 月31日，檢定合格單號碼：MOGA0000000A，MOGA0000000B
    乙節，有經濟部標準檢驗局97年7 月16日雷達測速儀檢定合
    格證書乙紙附卷可考（詳本院卷第15頁），因此，舉發當時
    本件舉發單位所使用之雷達測速照相儀器既係在檢驗合格有
    效期間內，其準確度應值得信賴，當無測速錯誤之疑慮。至
    異議人雖另以舉發單位並未就本件違規所使用之雷達測速儀
    上之編號是否與臺北市政府警察局南港分局所提供之經濟部
    標準檢驗局雷達測速儀檢定合格證書所示儀器之編號同一提
    出說明等語置辯，然經臺北市政府警察局南港分局巡官林居
    清稱：「一、因該具雷達測速儀所設置之位置位於高架橋下
    方，而該雷達測速儀之型號、機號等資訊係以烙印方式烙印
    於黑色機殼上，故本件若動用雲梯車取下該具雷達測速儀予
    以照相後，該照片恐仍無法清楚顯示該雷達測速儀之型號、
    機號。二、因本局轄區內之雷達測速儀僅有三具，三具各係
    不同之廠牌，其型號、機號均有別，前所檢附之經濟部標準
    檢驗局之雷達測速儀檢定合格證書確係設置於臺北市○○路
    與長興街交岔路口處之雷達測速儀之檢定合格證書無誤」，
    此有本院98年3 月11日之電話紀錄查詢表乙紙在卷可按，是
    本件既經以合格檢定之雷達測速儀測得異議人所騎乘之上開
    重型機車有超速行駛之情事，其違規行為屬實，至堪認定。
四、綜上所述，異議人即受處分人甲○○於前述時間，騎乘上開
    重型機車，行經最高速限為時速50公里之臺北市○○路與長
    興街口交岔路口（南向北）時，其行車速度為時速65公里，
    有超速15公里之違規事實既可認定，則原處分機關即臺北市
    交通事件裁決所據此並引用上開道路交通管理處罰條例第40
    條及第63條第1 項第1 款等規定，並參酌違反道路交通管理
    事件統一財罰基準表之規定，裁處異議人罰鍰新臺幣1,200
    元，並記違規點數1 點，於法即無違誤。至本件異議內容，
    經核並無理由，故應予以駁回。
五、據上論斷，應依道路交通案件處理辦法第19條，裁定如主文。
中    華    民    國    98    年    3    月    11    日
                         交通法庭  法  官  鄭燕璘
以上正本證明與原本無異。
如不服本裁定應於送達後5 日內向本院提出抗告狀。
中    華    民    國    98    年    3    月    11    日
                                   書記官  陳筱惠


司法院資訊處製作；財團法人民間司法改革基金會備份。
